臺灣高雄地方法院刑事判決　　　　　　　　　　　　九十三年度易字第一四三八號
　　公　訴　人　臺灣高雄地方法院檢察署檢察官
　　被　　　告　丁○○　男　四.
　　選任辯護人　洪士宏律師
　　　　　　　　林易玫律師
　　被　　　告　乙○○　男　三.
右列被告因賭博等案件，經檢察官聲請簡易判決處刑（九十三年度偵字第四一三九號
、第五六八六號），經本院高雄簡易庭認不宜依簡易判決處刑，簽准改依通常程序審
判，本院判決如左：
    主  文
丁○○、乙○○均無罪。
    理  由
一、公訴意旨略以：丁○○基於常業賭博罪及違反電子遊戲場業管理條例之犯意，自
    民國九十二年四月一日起，向設址在高雄市○○區○○路七之三號一樓「雙葉遊
    藝場」負責人邱有才（另為不起訴處分）租用上址（惟未依法向高雄市政府建設
    局辦理營利事業登記證負責人變更事宜），將之闢為公眾得出入之場所，擅自在
    該遊藝場內擺設其所有電動玩具「超八電玩」九台、「滿貫大亨」三台、「鑽石
    列車」三台、「霹靂明星九九」十二台，供不特定之顧客賭博財物，並雇用不詳
    年籍女店員在遊藝場內擔任開分、洗分及兌換現款之工作，而共同無照經營電子
    遊戲場業務。顧客開分賭玩後，累積之分數，可以積分卡一分兌換現金新台幣（
    下同）一元，洗分時由賭客向女店員兌換成現款，以此方式賭博財物，並以之為
    常業。其中，賭客乙○○已於九十三年一月、二月間，連續至「雙葉遊藝場」打
    玩上開電玩，並以累積之積分向不詳年籍女店員兌換成現金花用。嗣於九十三年
    二月十八日二十一時十五分許，賭客乙○○又至上址打玩「超八電玩」，欲離去
    前，正以手邊玩剩寄存卡五百分向女店員尤佳琪（另為不起訴處分）兌換成現金
    時，為警當場查獲，並扣得上開賭博機具二十七台及ＩＣ板二十七塊、寄分卡一
    張、日報表三張、現金五百元，因認被告丁○○涉有刑法第二百六十七條常業賭
    博罪嫌及電子遊戲場業管理條例第十五條、第二十二條之未依電子遊戲場業管理
    條例規定辦理營利事業登記而經營電子遊戲場業罪嫌；被告乙○○則涉犯刑法第
    二百六十六條之賭博罪嫌。
二、公訴意旨認被告丁○○、乙○○分別涉有右揭犯行，係以：(一)被告乙○○於警詢
    時及偵查中之自白；(二)被告丁○○於警詢時及偵查中之供述；(三)證人乙○○於偵
    查中之證述；(四)證人即查獲本案警員甲○○於偵查中之證述；(五)共同被告尤佳琪
    、邱有才於警詢時及偵查中之供述；(六)扣案賭博機具二十七台及ＩＣ板二十七塊
    、寄分卡一張、日報表三張、現金五百元；(七)高雄市政府警察局楠梓分局營業場
    所臨檢紀錄表一份、現場照片十四幀；(八)高雄市政府警察局楠梓分局扣押筆錄暨
    扣押物品目錄表各一份；(九)高雄市政府營利事業登記證一份、房屋租賃契約書一
    份、本署電話紀錄單一紙等證據資料，為其主要論斷之依據。訊據被告丁○○固
    坦承有於九十二年四月一日起向邱有才承租上開「雙葉遊藝場」，其為實際負責
    人，有經營電子遊戲場業，並僱請尤佳琪等人為店員，乙○○確有於上開時、地
    打玩電玩之事實，惟堅稱伊所經營之電子遊藝場係向邱有才承租，本即有申請營
    利事業登記，伊係合法經營，僅係未變更登記，而店內擺設機台僅供客人打玩，
    不能以積分兌換現金等語。被告乙○○則供稱：伊係九十三年一月、二月間，至
    上開遊藝場打玩電玩，並以積分向姓名年籍不詳之女店員兌換成現金，然查獲當
    天伊並沒有以積分換錢，伊係以一千元其中之五百元開二千五百分，小姐應找伊
    五百元，卻拿相當五百元之積分卡給伊，後來快打玩時，伊用五百元之積分卡換
    回現金五百元，卻被警察查獲云云。
三、按「犯罪事實應依證據認定之，無證據不得認定犯罪事實」、「不能證明被告犯
    罪者，應諭知無罪之判決」，刑事訴訟法第一百五十四條第二項、第三百零一條
    第一項分別定有明文。申言之，犯罪事實之認定應憑證據，如未能發現相當證據
    ，或證據不足以證明，自不能以推測或擬制之方法，作為裁判基礎（最高法院四
    十年台上字第八六號判例意旨參照）；且認定犯罪事實所憑之證據，雖不以直接
    證據為限，間接證據亦包括在內，然而無論直接證據或間接證據，其為訴訟上之
    證明，須於通常一般之人均不致有所懷疑，而得確信其為真實之程度者，始得據
    為有罪之認定，倘其證明尚未達到此一程度，而有合理之懷疑存在而無從使事實
    審法院得有罪之確信時，即應由法院為諭知被告無罪之判決（最高法院七十六年
    台上字第四九八六號判例意旨參照）。再者，檢察官對於起訴之犯罪事實，仍應
    負提出證據及說服之實質舉證責任。倘其所提出之證據，不足為被告有罪之積極
    證明，或其指出證明之方法，無從說服法院以形成被告有罪之心證，基於無罪推
    定之原則，自應為被告無罪判決之諭知（參照最高法院九十二年度台上字第一二
    八號判例意旨）。次按被告或共犯之自白，不得作為有罪判決之唯一證據，仍應
    調查其他必要之證據，以察其是否與事實相符，刑事訴訟法第一百五十六條第二
    項亦定有明文。刑事訴訟法第一百五十六條第二項規定，被告雖經自白，仍應調
    查其他必要之證據，以察其是否與事實相符。立法目的乃欲以補強證據擔保自白
    之真實性；亦即以補強證據之存在，藉之限制自白在證據上之價值。而所謂補強
    證據，則指除該自白本身外，其他足資以證明自白之犯罪事實確具有相當程度真
    實性之證據而言。雖其所補強者，非以事實之全部為必要，但亦須因補強證據與
    自白之相互利用，而足使犯罪事實獲得確信者，始足當之（最高法院七十四年台
    覆字第一０號判例要旨參照）。
四、經查：
    (一)被告丁○○被訴違反電子遊戲場業管理條例部分：
      1.邱有才（經不起訴處分確定）為上開「雙葉遊藝場」之負責人，於八十六年
        一月二十日辦妥營利事業登記（營利事業名稱：雙葉娛樂廣場，行業別：電
        子遊戲場業），被告丁○○則於九十二年四月一日起向邱有才租用「雙葉遊
        藝場」（含該營利事業登記證），租金每月二萬元，租賃期限至九十五年三
        月三十一日止，經被告丁○○及另案被告邱有才於警詢、偵查中供承明確，
        並有高雄市政府高市建二商字第一九七七九一四０號營利事業登記證影本（
        警卷第二六頁）、房屋租賃契約書影本各一份在卷為證（見九十三年度偵字
        第五六八六號卷第一八頁）。又邱有才於偵查中之供詞雖屬本件被告以外之
        人於審判外之陳述，惟並無顯不可信之情況，依刑事訴訟法第一百五十九條
        之一第二項規定取得證據能力；其於警詢中之證言雖為傳聞證據，惟被告及
        辯護人均未於言詞辯論終結前聲明異議，依同法第一百五十九條之五第二項
        規定其警詢之證言亦有證據能力，附此敘明。是本件被告丁○○所經營之電
        子遊戲場並非原未辦理營利事業登記已至可認定。
      2.現行電子遊戲場業管理條例係於八十九年二月三日公布施行，被告丁○○租
        用電子遊戲場係於該條例施行之後，依該條例第三十八條規定於該條例施行
        前已領有營利事業登記證之電子遊戲場業，應自該條例施行之日起六個月內
        辦理１、依該條例第六條第一項規定，申請辦理機具評鑑分類及核發機具類
        別標示證。２、依第十一條第一項規定，申請營業級別證。３、依第十三條
        規定，投保公共意外責任險。電子遊戲場未依此規定辦理者，依同條例第二
        十三條第一項、第二十六條或第二十九條規定處罰之，是電子遊戲場業管理
        條例並未明定原已辦妥營利事業登記之電子遊戲場在該條例施行後必須重新
        辦理營利事業登記，本案被告丁○○在電子遊戲場業管理條例施行後租用該
        等電子遊戲場，如原出租人尚未辦理機具評鑑分類等手續，被告丁○○固應
        依該條例第三十八條第一項規定辦理機具評鑑等手續及投保公共意外責任險
        ，惟縱未辦理之，亦應僅屬同條第二項之行政裁罰問題，與該條例第十五條
        、第二十二條之「未辦理營利事業登記」構成要件不符。
      3.又電子遊戲場業管理條例第十二條規定對電子遊戲場業之負責人定有資格限
        制，以有效管理電子遊戲場業，避免素行不良經營者藉以牟取不法利益及危
        害社會秩序，惟該條例並未禁止電子遊戲場負責人變更，是以丁○○如不符
        該條例第十二條之資格限制，主管機關應不准其變更登記，並可依同條例第
        一、二項規定撤銷原負責人登記及營利事業登記，亦非該條例第二十二條之
        未辦理營利事業登記問題。
      4.綜核上情，被告丁○○所為與電子遊戲場業管理條例第十五條、第二十二條
        犯罪構成要件不合，依罪刑法定主義原則，尚不能科以刑責。
    (二)丁○○、乙○○被訴賭博罪部分：
      1.扣案之上開賭博機具二十七台及ＩＣ板二十七塊、寄分卡一張、日報表三張
        、現金五百元，乃係警員甲○○於前揭遊藝場內埋伏時，發現被告乙○○以
        該寄分卡換取現金五百元，涉及本件賭博罪嫌，而認屬可為證據之物，並通
        知其他警員到場，分別實施扣押所得（參照刑事訴訟法第一百三十三條）。
        被告及其辯護人固未爭執扣案物之證據能力，然扣案之寄分卡一張、現金五
        百元，僅能證明該店內有以卡片為寄分方法，而現金五百元為被告乙○○當
        時持有之物，其他扣案之上開機具二十七台及ＩＣ板二十七塊、日報表三張
        ，亦僅能證明前揭店內確有擺設該電子遊戲機台，及日報表上載明值班時間
        、檯號名稱及拉積分等情；至前揭店內是否確以電子遊戲機台為賭博工具，
        而為本件被告丁○○為常業賭博之用或被告乙○○為賭博之用，且該寄分卡
        一張、現金五百元，是否即係賭客即被告乙○○賭博後向被告丁○○雇用之
        尤佳琪洗分換得寄分卡，並以寄分卡兌換所得之現金五百元，則均無法直接
        證明，尚須有其他證據進一步補強證明，自難遽以上開證物逕認被告確有前
        開賭博犯行。
      2.查被告乙○○於查獲當日，先以一千元中之五百元開二千五百分玩「超八電
        玩」，店員尤佳琪本應找被告乙○○五百元，卻以相當於五百元的寄分卡給
        被告乙○○，乙○○一開始拿一千元，用五百元開二千五百分，另五百元小
        姐拿寄分卡給乙○○，後來輸了，乙○○還一直一千元、一千元的拿出來開
        分共拿四千元開分，後來不想玩了，乙○○向小姐拿五百元回來，輸了三千
        五百元，被告乙○○在快打完電玩上之分數時，想以那張相當於五百元的寄
        分卡換回現金，即於所在機台處向尤佳琪表達欲換回現金之意，並將寄分卡
        交付予尤佳琪，尤佳琪向被告乙○○表示錢放在樓梯轉角旁之小平台上，被
        告乙○○於打玩電玩後至樓梯旁拿錢，旋即為在該處等候之員警逮捕之過程
        ，經被告乙○○於偵查（偵卷九十三年度偵字第四一三九號第三頁背面、第
        二十頁及第二十一頁）、本院審理中（見本院卷第三十四頁）供承明確，並
        以證人身分結證屬實（見上開偵卷第十九頁背面、本院卷第五十二頁、五十
        三頁），顯見乙○○當日僅以三千五百元之資金打玩超八電玩，店員尤佳琪
        本來即必須將剩下之五百元找還客人乙○○，其供詞核與非本案共同被告之
        共犯尤佳琪於警詢、偵查中之供詞相符，應堪採認。再者，現場查獲員警甲○○於偵查及本院審理時均稱：本件由伊查獲，伊於該店內見乙○○拿一張
        寄分卡在自己機台前面轉身跟小姐講話，小姐將卡拿走，不久小姐將錢放在
        樓梯轉角有一個小桌子電話的旁邊，後來乙○○上前要去拿錢，伊就前去查
        獲等語（上開偵卷第十一頁背面、第十九頁背面、本院卷第五十五頁至第五
        十六頁），並於本院時證稱：小姐（即尤佳琪）拿卡片時並無洗分之動作，
        乙○○當天係玩超八機台，伊在店內二、三小時，並無看到尤佳琪或乙○○
        去按洗分鈕，伊查獲乙○○後，有再去該機台看，機台上頭並無分數等情（
        見本院卷第五十六頁）。按甲○○於偵查中之供詞雖屬被告以外之人於審判
        外之陳述，惟並無顯不可信之情況，依刑事訴訟法第一百五十九條之一第二
        項規定取得證據能力；先予說明。公訴人指稱被告涉犯賭博罪，主要係以乙○○於警詢陳稱：可依積分兌換寄存卡，再以寄存卡兌換現金等語以及乙○○於偵查分別以被告及證人之身分供稱：在九十三年一、二月有在該店換過
        一、二次，二次都以所打之積分換現金，不是向本案之尤女所換，去該店時
        有看過丁○○等語為其論罪之主要依據，惟乙○○、尤佳琪於警詢中均係以
        涉嫌賭博罪之被告地位接受偵訊，有上開筆錄（均有踐行告知義務）存卷可
        憑，其所為陳述應視為被告丁○○涉犯賭博罪之共同被告或共犯之陳述。然
        查：按刑事訴訟法第一百五十六條第二項規定：被告之自白不得作為有罪判
        決之唯一證據，仍應調查其他必要之證據，以察其是否與事實相符（本項條
        文業經修正為「被告或共犯之自白不得作為有罪判決之唯一證據，仍應調查
        其他必要之證據，以察其是否與事實相符」，並定於九十二年九月一日正式
        施行）。其立法意旨乃在防範被告自白之虛擬致與真實不符，故對自白在證
        據上之價值加以限制，明定須藉補強證據以擔保其真實性。又利用共同被告
        之共犯或非共同被告之共犯之自白或其他不利於己之陳述，為認定被告犯罪
        之證據，不特與利用被告自己之自白作為其犯罪之證明同有自白虛偽性之危
        險，亦不免有嫁禍於被告而為虛偽供述之危險，自亦不得以其自白或不利於
        己之陳述作為被告有罪判決之唯一證據，仍應調查其他補強證據，以察其是
        否與事實相符，並非絕對可由法院自由判斷該共犯之自白之證明力。
      3.又查尤佳琪於警詢及偵查中均以被告身分受詢問，其自始均供稱：該店不可
        以兌換現金，該五百元是給客人乙○○之找錢等語，其供述始終如一。而乙○○雖於警詢時或稱：可依積分兌換寄存卡再以寄存卡兌換現金等語，似指
        可以兌換現金。然同一日同一份警訊筆錄其又同時供稱我以一千元向尤佳琪
        說要打超八機台，以五百元開二千五百分，剩下五百元換一張寄分卡，機台
        沒有分數，我持寄分卡向小姐說要回家了要換現金，女店員將我的寄分卡收
        起，拿一張五百元放在二樓轉角桌上，我去拿就被查獲等語，此部分之供述
        又係指係拿回應找給自己之現金，而分數已經輸盡並無贏得分數而得以兌換
        現金。於偵查中又供稱：當天是打完五百元，剩下五百元不打，要換回現金
        等語，以及供稱：在九十三年一、二月有在該店換過一、二次，二次都以所
        打之積分換現金，不是向本案之尤女所換，然其所謂之換過一、二次除其一
        己供述外，別無其他證據證明，觀其警詢及偵查前後供述多有矛盾之處，是
        否與事實相符，誠非無疑。尚難僅憑乙○○一己不利於被告丁○○之供述即
        為不利被告丁○○認定之依據。
      4.被告乙○○固於偵查及本院審理時均曾以證人身分供述並結證稱：伊於九十
        三年一月、二月都有去雙葉遊藝場打玩電玩，若有贏，小姐會來洗分，比如
        機台二萬分，就是贏四千點，小姐就會給我四張一千點的計分卡或八張五百
        點的計分卡。小姐也有二百點、一百點的計分卡，最少以一百點作單位，卡
        片上寫五百就可以換現金五百元。案發當天小姐沒有來給我洗分，因為我輸
        了。平日如果玩到有分數，我就會請小姐洗分。計分卡可以換錢，也可以先
        不用換錢。伊係向早班的小姐兌換過現金，未曾和尤佳琪以所贏得之寄分卡
        換過現金，伊曾於店內看到丁○○等語（見上開偵卷第二十頁、偵卷本院卷
        第三十五頁、第五十二至五十四頁），然同案被告丁○○堅詞否認其所經營
        之電子遊藝場有以積分兌換現金之情形，尤佳琪於警詢、偵查中亦稱客人不
        可以寄分卡或以機台內累積積分兌換現金等語（見警卷第四頁背面、第五頁
        正面、前開偵卷第二十一頁），業經臺灣高雄地方法院檢察署檢察官以查無
        具體證據證明尤佳琪與被告丁○○有何犯意聯絡及行為分擔，而為不起訴處
        分確定，有該不起訴處分書在卷可考。證人甲○○亦稱本件查獲情形非根據
        線報，而係自行尋找、觀察，看時機適當即聯絡隊員支援，而在雙葉遊藝場
        僅查獲此次，其他都是被告乙○○自己說的，其在該遊藝場內等候觀察約二
        至三小時，未見有其他客人至樓梯轉角處拿錢等語（見本院卷第五十五頁）
        ，是以卷內無證據可證被告乙○○於查獲當日甚至以前有以打玩贏得之積分
        換取現金，業如前述，而員警甲○○於當日無查獲其他客人有以機台之積分
        洗分以兌換現金之行為，亦無於其他時間查獲該遊藝場內有何擺設賭博電玩
        之情事，應可採認。是而單以前開同案被告乙○○曾於九十三年一月、二月
        間至「雙葉遊藝場」內以電玩積分洗分換取現金之證詞，即認被告丁○○有
        常業賭博之犯行，容難足取。蓋以共同被告之共犯或非共同被告之共犯之自
        白或其他不利於己之陳述，為認定被告犯罪之證據，不特與利用被告自己之
        自白作為其犯罪之證明同有自白虛偽性之危險，亦不免有嫁禍於被告而為虛
        偽供述之危險，如前所述，況乙○○之自白又有矛盾可疑之處，顯不得以其
        自白或不利於己之陳述作為被告丁○○有罪判決之唯一證據，而共犯尤佳琪
        於警詢及偵查中均以共同被告身分接受詢問，被告、辯護人、公訴人對該非
        共同被告之共犯之供詞均無意見，且均不要求傳訊共犯尤佳琪至本院以證人
        身分接受交互詰問，檢辯雙方均放棄詰問證人更對其供述表示沒有意見，共
        犯尤佳琪於審判外之供述又無證據證明係於意思不自由下（例如受丁○○之
        脅迫）而為之陳述，公訴人、被告及辯護人於言詞辯論終結前，復未對尤佳
        琪供詞之證據能力表示異議，更未要求尤佳琪到庭準備接受詰問，是本院認
        就該尤佳琪警詢及偵查之供詞之援用，對被告詰問權並無影響，自得加以援
        用以為證據，併此敘明。綜上以觀，本件查獲當時，被告乙○○及另案被告
        尤佳琪均稱該寄分卡非打玩電玩之積分洗分所贏得之賭金，尤佳琪當時並無
        找現金五百元給乙○○而以寄分卡五百點替代，故乙○○於樓梯轉角旁所取
        得之五百元雖是該寄分卡之對價，然應屬自有資金而非賭博所贏得之現金。
        員警甲○○並未發現乙○○或尤佳琪於當時有任何按洗分鈕洗分以確定乙○○贏得多少分數，並據以兌換成現金之行為，僅發現被告乙○○有將寄分卡
        交付尤佳琪，後取得五百元之事實，再遍查本案全卷及相關證物，無得證明
        該扣案五百元或寄分卡為被告乙○○打玩電玩洗分所得，則該遊藝場內是否
        有擺設電玩供人賭博情事，要難遽加認定。
    (三)綜上所述，足見無足夠之證據證明被告二人確有本件賭博之犯行及被告丁○○
      尚違反電子遊戲場業管理條例之犯行，被告乙○○固供稱曾於「雙葉遊藝場」
      內賭博，然亦無其他證明其自白為真實性之補強證據存在，則被告二人是否確
      有本件賭博犯行，本院認為存有合理之懷疑，尚未到達確信其為真實之程度，
      自不能遽認被告二人分別有被訴之賭博犯行。此外，檢察官復未提出其他積極
      證據，資以證明被告丁○○確有其所指之常業賭博、違反電子遊戲場業管理條
      例之犯行及被告乙○○有賭博之犯行，揆諸首揭法律規定與說明，既無足夠證
      據確信公訴意旨之指訴為真實，不能證明被告二人犯罪，本院自應為被告二人
      無罪判決之諭知。
據上論斷，應依刑事訴訟法第四百五十二條、第三百零一條第一項，判決如主文。
本案經檢察官丙○○到庭執行職務。
中　　　華　　　民　　　國　　九十三　　年　　 十二 　　月　　 三十 　　日
                                臺灣高雄地方法院刑事第四庭
                                    審判長法  官  簡  志  瑩
                                          法  官  呂  憲  雄
                                          法  官  楊  佩  蓉
右正本證明與原本無異。
如不服本判決，應於收受送達後十日內向本院提出上訴書狀。
　　　　　　　　　　　　　　　　　　　　　書記官  陳  南  瑜
中　　　華　　　民　　　國　　九十三　　年　　十二　　月　　三十一　日
